【裁判字號】    89,交上訴,941
【裁判日期】    890831
【裁判案由】    過失致死
【裁判全文】
臺灣高等法院臺南分院刑事判決              八十九年度交上訴字第九四一號  Ｇ
      上  訴  人
      即  被  告  甲  ○  ○
      選任辯護人  蔡  清  河
右上訴人因過失致死案件，不服臺灣臺南地方法院八十九年度交訴字第一八一號中華
民國八十九年六月十九日第一審判決（起訴案號：臺灣臺南地方法院檢察署八十九年
度偵字第三六七七號），提起上訴，本院判決如左：
      主      文
上訴駁回。
      事      實
一、甲○○係金保交通有限公司司機，以駕駛為職業之人。民國八十六年間曾犯竊罪
    ，經原審判處有其徒刑六月，緩刑三年，猶不知戒慎小心，再於民國八十八年十
    月二十二日下午二時二十分許，駕駛車號ＷＤ─六七五號聯結車後拖車號三Ｒ─
    ０二號拖車，沿台一線省道由南向北行駛，途經北上車道二九四公里七百公尺處
    ，欲右轉進入村道時，應注意汽車行駛至交岔路口，轉彎車應讓直行車先行，而
    當時亦無不能注意之情形，竟疏未注意右後方有李艾真騎乘車號ＹＫＫ─四五六
    號機車自後方同向駛來，貿然迅速右轉，李艾真亦疏未注意車前狀況，致緊急煞
    車時滑倒，機車滑入後面拖車之右前輪與車下護欄鐵架間之空隙，人則因機車衝
    入時身體被機車壓到，但未隨機車衝入車下，甲○○雖踩煞車，該聯結車仍繼續
    滑行一段距離才停止，李艾真則因胸腹受擠壓，內部臟器破裂大量出血，經送醫
    仍因出血過多，延至同日十五時十五分不治死亡。甲○○於肇事後犯罪未被有偵
    查權之公務員或機關發覺前，向警員自首坦承犯行，進而接受裁判。
二、案經甲○○自首及臺灣臺南地方法院檢察署檢察官偵查起訴。
      理      由
一、訊據被告甲○○對於上開時、地駕駛汽車肇事，並致被害人李艾真死亡之犯罪事
    實，固不否認，惟辯稱：伊經營運輸業，並非從事駕駛業務之人，肇事車號ＷＤ
    ─六七五號聯結車，為伊所有，靠行於金保交通有限公司，平時由司機胡源龍駕
    駛，肇事當天，因胡源龍請假，由伊臨時充當司機駕駛該車，故伊並非以駕駛為
    專業，亦非以此為附隨之業務，原審依業務過失致死罪論科，尚有未洽等語。
二、惟查被告領有職業聯結車執照，且係金保交通有限公司之司機等情，業據其在警
    訊及偵查時，供認不諱（詳相驗卷第三頁、第二十頁）於原審審理時亦稱對警訊
    及偵查時所言無意見（詳原審卷第十四頁），至本院審理時始稱伊並非以駕駛為
    專業，亦非以此為附隨之業務云云，自屬避重就輕之詞，殊不足採。又上開事實
    ，已據其在警訊、偵查及歷次審理時自白不諱，又有交通事故調查報告表及現場
    照片附卷可稽，本件車禍被害人李艾真因此受傷死亡，亦經公訴人督同檢驗員相
    驗屬實，製有相驗筆錄、相驗屍體證明書、驗斷書在卷可憑。
三、至被害人李艾真之父乙○○及大伯李俊忠雖指稱係被告駕車將李艾真撞到後，故
    意倒車拖行致死，或直行撞擊被害人後再左轉云云。惟查，若死者係經輾壓致死
    ，身上或衣服應有輪胎印痕，惟經公訴人相驗後，並無此跡象，僅於胸腹部有右
    腋下至腹股溝部有壓砸傷、右大腿外側挫傷、左大腿下端外側擦傷合併表皮剝落
    傷，有上開相驗屍體證明書、驗斷書各一件在卷可佐。又公訴人前往肇事現場勘
    驗時，聯結車後載之拖車右側護欄中央底部、後輪軸、後車胎及右前方底部突出
    之鋼板有明顯擦痕，突出鋼板上有藍色漆痕，與機車之藍色塑膠外殼相同，而機
    車右側車身有許多交錯不同方向之擦痕，有勘驗筆錄及照片附卷可稽。另肇事時
    到現場處理之警員姜文進亦證稱車頭並無撞擊痕，有鑽到車底下去看，幫浦表面
    污塵有被刮痕跡等語，再肇事時警方在現場所拍照片，輪痕只有一次，並無反覆
    進退之跡象，且機車已滑到拖車之護欄間後半部，而該拖車之護欄甚低，唯有護
    欄與前車輪間之缺口可讓機車滑入，兼以當時為白天，來往車輛甚多，被告亦不
    可能撞倒人後，再故意安排將機車擠入拖車下拖滑。又以護欄與前輪之間隙寬度
    ，非強大衝力，也不可能擠入等種種跡象，均證明被告所供之車禍過程，應屬實
    情。被害人父親及伯父之指訴純為臆測，並無實據。
四、按駕駛人應注意汽車行駛至交岔路口，轉彎車應該讓直行車先行。道路交通安全
    規則第一百零二條第六款定有明文。被告為職業駕車人自應注意上述道路交通安
    全規定。又依附卷之交通事故調查報告表所載，本件肇事時、地之天候、路況皆
    良好。則肇事當時，被告亦無不能注意之情事，其竟疏未注意及此，而貿然快速
    右轉致被害人李艾真避閃而滑倒，雖被害人亦未注意車前狀況，採取適當之閃煞
    措施亦有過失，但被告仍不能免其刑責。本件經送請台南地區車輛行車事故鑑定
    委員會鑑定，亦同此見解，有該會八十九年三月七日南鑑字第八九○一一七號鑑
    定報告書一紙附卷可稽。再如上開公訴人相驗所見，被害人確因本件車禍致死。
    則被告過失駕車肇事行為，與被害人之死亡結果間，確有相當因果關係，事證明
    確，被告業務過失致死犯行已堪認定。
五、查被告係從事駕駛為職業之人，因業務上之過失致人於死，核其所為，係犯刑法
    第二百七十六條第二項業務過失致死罪，其於肇事後犯罪未被有偵查權之公務員
    或機關發覺前，向警方自首坦承犯行，進而接受裁判，有道路交通事故調查報告
    表報案人欄及警訊筆錄各一件在卷可稽，爰依自首之規定減輕其刑。原審適用刑
    法第二百七十六條第二項、第六十二條前段、罰金罰鍰提高標準條例第一條前段
    並審酌被告之品性、犯罪所生危害、犯罪後態度良好，已賠償被害人家屬達成民
    事和解（有台南縣後壁鄉調解委員會調解書一件在卷可稽）等一切情狀，量處有
    期徒刑捌月，認事用法俱無不合，量刑亦稱妥適，被告上訴意旨否認業務過失，
    辯稱僅屬普通過失致死，而指摘原判決不當，並無可取，為無理由，應予駁回。
六、據上論斷，應依刑事訴訟法第三百六十八條，判決如主文。
本案經檢察官劉欽銘到庭執行職務
中    華    民    國      八十九      年      八      月      卅一      日
                                  臺灣高等法院臺南分院刑事第六庭
                                      審判長法官  戴    勝    利
                                            法官  楊    明    章
                                            法官  徐    宏    志
右正本證明與原本無異。
如不服本判決，應於判決送達後十日內向本院提出上訴狀，其未敘述理由者並應於提
出上訴狀後十日內向本院補提理由書（應附繕本)。
                                      法院書記官  吳    銘    添
中    華    民    國      八十九      年      九      月      四        日
附錄本案論罪法條：
刑法第二百七十六條第一項：因過失致人於死者，處二年以下有期徒刑、拘役或二千
                          元以下罰金。
                  第二項：從事業務之人，因業務上之過失犯前項之罪者，處五年
                          以下有期徒刑或拘役，得併科三千元以下罰金。


司法院資訊處製作；財團法人民間司法改革基金會備份。
